【裁判字號】    91,易,3781
【裁判日期】    920121
【裁判案由】    詐欺
【裁判全文】
臺灣高雄地方法院刑事判決                        九十一年度易字第三七八一號
    公  訴  人  臺灣高雄地方法院檢察署檢察官
    被      告  甲○○  男  三.
右列被告因詐欺案件，經檢察官提起公訴（九十一年度偵字第六六七六號），本院判
決如左：
    主  文
甲○○幫助意圖為自己不法之所有，以詐術使人將本人之物交付，處有期徒刑參月，
如易科罰金，以參佰元折算壹日。
    事  實
一、緣不詳姓名年籍之地下錢莊業者組織詐欺集團，於八十九年五、六月間，以刊登
    報紙廣告之方式，並以小額借款為幌子對外放貸，每借貸新台幣（下同）一萬元
    ，每十日利息二千元（利息預扣，實拿八千元），除此之外，借款人於借貸時須
    提供身分證、存摺、印章及金融機構之提款卡等為擔保。該詐欺集團即基於意圖
    為自己不法所有之犯意，以前往借款之不特定人所提供之金融機構帳戶為人頭帳
    戶，以供該詐騙集團使用。而甲○○亦了解國內社會上此起彼落、層出不窮之刮
    刮樂及其相類似之詐騙集團或不法份子為掩飾其不法行徑，避免執法人員之追究
    及處罰，經常利用他人之存款帳戶、印章、提款卡以確保犯罪所得之不法利益，
    並掩人耳目，因此，在客觀上可以預見一般取得他人金融帳戶使用之行徑，常與
    行財產犯罪所需有密切關連，竟以縱有人持其帳戶存摺、提款卡作為詐騙之犯罪
    工具，亦不違其本意之幫助犯意，乃為貪圖一時資金周轉之便利，於八十九年六
    月間某日，根據報紙所刊登之廣告，提供自己之身分證、屏東麟洛郵局局號：0
    000000號（帳號：0000000號）之郵局帳戶存摺、印章、提款卡予
    該詐騙集團使用。嗣該詐騙集團乃於九十年八月十八日上午十一時十五分至十二
    時許起，連續三、四次，以電話向乙○○聲稱其胞弟陳信安急需用錢，要求乙○
    ○將一萬五千元匯入甲○○在屏東麟洛郵局局號：0000000號、帳號：0
    000000號之帳戶內。乙○○聽來電者之語音近似其胞弟陳信安，一時不疑
    有他，即於同日上午十二時五分許（起訴書誤載為十一時十五分），將該筆款項
    匯入甲○○上開屏東麟洛郵局之帳戶，嗣乙○○向其胞弟陳信安求證時，始發現
    遭詐騙。
二、案經高雄縣警察局鳳山分局報告台灣高雄地方法院檢察署檢察官偵查起訴。
    理  由
一、訊據被告甲○○固坦承確於八十九年六月間某日，因為吸毒沒有錢，所以根據報
    紙所刊登之廣告，提供自己之身分證、屏東麟洛郵局局號：0000000號（
    帳號：0000000號）之郵局帳戶存摺、印章、提款卡等向詐欺集團（不詳
    姓名年籍之地下錢莊業者）借得一萬元（預扣利息二千元，實得八千元）。惟矢
    口否認有何詐欺之犯行，辯稱：在八十九年六月間，依報紙之廣告向姓名、年籍
    不詳之成年男子借款八千元，當時該男子即取走伊之身分證、存摺及印章，後來
    因遭通緝，亦沒錢還，所以未取回上開身分證、存摺、印章等，伊並未以電話詐
    騙被害人乙○○，如欲詐騙即不會用伊自己之帳戶云云。經查：
（一）屏東麟洛郵局，局號：0000000號、帳號：0000000號之帳戶確
      實為被告所有，且被告確於八十九年六月間某日，根據報紙所刊登之廣告，提
      供自己之身分證、屏東麟洛郵局帳號：0000000號之郵局帳戶存摺、印
      章、提款卡等向不詳姓名年籍之地下錢莊業者借得一萬元（預扣利息二千元，
      實得八千元）之事實，業據被告於警訊、偵查中及本院審理時供承不諱，並有
      被告於該郵局之開戶資料一份在卷可稽。
（二）被害人乙○○於九十年八月十八日上午接到電話後，一時不察，依指示至鳳山
      郵局將一萬五千元匯入被告上開郵局帳號內一節，亦據被害人陳信安及乙○○
      於警訊及偵查中指訴綦詳，復有郵政國內匯款執據一紙、屏東郵局九十一年九
      月二十三日函附被告所開立於麟洛郵局最近交易詳情一份附卷足憑，可見被害
      人之指訴應非子虛。
（三）被告於偵查中辯稱：伊在八十九年七月十四日遭通緝，於九十一月二十一日始
      緝獲，在九十年八月十七日及十八日之時間，人在家中，伊並不認識乙○○，
      亦未以電話與被害人乙○○聯絡一情。查：被告因違反毒品危害防制條例案件
      ，經裁定觀察勒戒，並經法院判處有期徒刑六月，嗣經通知未到案執行，而遭
      台灣屏東地方法院檢察署通緝於八十九年七月十四日通緝，於九十年十一月二
      十一日緝獲到案執行，有台灣高等法院被告全國前案紀錄表、台灣高雄地方法
      院檢察署刑案資料查註紀錄表各一份附卷可稽。次查被害人乙○○於警訊及偵
      查中固均指訴確有將一萬五千元匯入被告甲○○之郵局帳戶，然並未指訴是被
      告甲○○以電話向其詐騙，其於警訊中供稱：「.... 在家中接到自稱我弟弟
      陳信安來借錢，因對我家的家居生活非常了解，而且口音極像我弟弟，不疑有
      他，所以把錢匯到甲○○戶頭」、「我不認識甲○○」等語；嗣於偵查中經檢
      察官令其當庭指認，被害人乙○○供稱：「我已不記得來電者的聲音，但我是
      把錢匯到他的帳戶裡」等語；參以乙○○之弟陳信安於警訊亦供稱伊不認識被
      告甲○○，是被告辯稱其與被害人並不認識一情堪可採信。而被告與被害人乙
      ○○及其弟陳信安既不認識，其如何能了解被害人之家居生活情形？又能摹仿
      被害人之胞弟陳信安之口音？可見打電話向被害人乙○○詐騙之人應非被告甲
      ○○，應無疑議。
（四）依卷附被告甲○○所開立於麟洛郵局最近交易詳情內容觀察，於被害人乙○○
      匯入一萬五千元後，該帳戶曾於九十年八月十八日十二時四十分四十秒及十二
      時二十一分三十一秒以提款卡自台灣銀行左營分行分別領取一萬元及五千元，
      而經本院函查索取該分行之監視錄影帶查證，惟因已超過保留時限（六個月）
      ，已移作他用，致無法提供，此有台灣銀行左營分行九十年十二月四日函在卷
      足憑。因此更無足夠證據證明被告甲○○即是以電話向被害人乙○○詐騙之人
      ，依「如有懷疑，利益歸於被告」之法理，尚難遽認被告係實施詐欺之正犯。
（五）按民間理財習慣，郵局金融帳戶係屬個人財產重要檢索依據，帳戶內金錢流向
      及相關記載，常為稅法或其他各該法律之重要憑據。本件被告甲○○業已成年
      ，作過旅行社及賓館主任，且為受過專科教育之人，此為被告自承明確，是被
      告自應瞭解其中涉及之重要法律爭議，且郵局帳戶一般人均可前往開戶，於交
      易上並非價值貴重之財產，如非用於非法之途，需要之人只須自己前往開戶即
      可，又何須向他人索取作為擔保之用。更何況，帳戶內如出現不當或來源不明
      之金錢利得，將來可能成為對己不利之事證，是以提供帳戶予他人使用時，衡
      情必會探詢使用目的及方式，甚而留存對方真實姓名、年籍之資料或隨時檢索
      查驗帳戶使用情形方屬常情，豈有提供後任令不管，且帳戶內有不明資金之進
      出，竟仍全然不知其中緣由，且未留存或探詢對方真實姓名、年籍以求日後涉
      訟時自保之理。且被告於提供帳戶供不法詐欺集團擔保後，亦順利貸得一萬元
      （實得八千元），事後亦均未前往贖回，顯見被告係為貪圖小利，終不顧可能
      衍生之法律責任，而仍提供自己之帳戶予毫無相干之人士使用，尚難認被告無
      違法性之認知。
（六）再就被告上開犯行，依被害人乙○○及陳信安之指述，並未指述其被詐欺之過
      程中，被告曾與其有聯繫、見面或接洽等情事，已如前述；是就如何向被害人
      進行詐欺之過程一節，僅能證明實際對被害人行詐騙取財之事實者，係不詳年
      籍姓名人士之詐騙集團成員，衡酌詐欺行為其中之「受交付詐欺款」，固屬整
      個詐欺行為之一重要環節，然客觀上受交付方法多端，倘由本人親自出面與被
      詐欺者行金錢交接者，尚可稱之已涉詐欺構成要件行為分擔，然若受詐欺者係
      以透過郵（電）匯之間接方式付出款項，於另端收受者，客觀上實係向該郵（
      電）匯業者直接受取財物之交付，其方式客觀上與直接受付自被詐欺者本人親
      手之交付，尚屬有別，蓋基於郵（電）匯業務之快速、便捷安全特性，後者（
      即郵、電匯）付出財物方式，於被詐欺者交付財物予郵（電）匯流通業者之時
      ，形同詐欺者已然透過郵（電）匯業者取得財物之受交付（換言之，當被害人
      將財物交付郵局時，應認已行詐欺犯罪構成要件行為中『交付』概念），是其
     後另端之提供帳戶存入匯款之行為，性質上已是接近詐欺取財構成要件以外之
      協助行為，若僅單純提供帳戶，以使詐欺者順遂取得款項，尚難遽認即係本於
      共同犯意聯絡或與該不詳人士，有何分擔向被害人非法詐財之行為，充其量，
      應認僅止於幫助之犯意而為詐欺構成要件以外之行為耳。
（七）綜上所述，可見向被害人乙○○詐騙之人應係另有其人，被告甲○○充其量僅
      係提供其所有之身分證、郵局帳戶、提款卡等，便利不詳姓名年籍人士詐欺取
      財之用，殆可認定。本件事證明確，被告犯行可堪認定。
二、是核被告甲○○所為，係犯刑法第三十條第一項、第三百三十九條第一項詐欺取
    財罪之幫助犯。公訴人認被告係於九十年八月十八日連續三、四次，以電話向乙
    ○○聲稱其胞弟陳信安急需用錢，而要乙○○將一萬五千元匯入甲○○在屏東麟
    洛郵局，因認被告所為係詐欺罪之正犯云云，尚有未洽，應予敘明。又被告幫助
    他人犯罪，依刑法第三十條第二項規定，按正犯之刑減輕。爰審酌被告曾有毒品
    前科（不構成累犯），素行不良，因貪圖小利，竟提供郵局帳戶方便他人詐騙財
    物，然究非行騙者，及其因而幫助詐騙集團詐得之數額非多、犯後態度尚好等一
    切情狀，量處如文所示之刑，並諭知易科罰金之折算標準。
據上論斷，應依刑事訴訟法第二百九十九條第一項前段，第三百三十九條第一項、第
三十條、第四十一條第一項前段、罰金罰鍰提高標準條例第一條前段、第二條，判決
如主文。
本案經檢察官黃彩秀到庭執行職務。
中      華      民      國      九十二    年      一    月    二十一    日
                                  臺灣高雄地方法院刑事第七庭
                                      法    官  陳 志 銘
右正本證明與原本無異。
如不服本判決，應於判決送達後十日內，向本院提出上訴狀。
                                      書 記 官  趙 美 玲
中    華    民    國      九十二      年      一      月      二十一    日
附錄本判決論罪科刑法條：
中華民國刑法第三十條
 (從犯及其處罰)
幫助他人犯罪者，為從犯。雖他人不知幫助之情者，亦同。
從犯之處罰，得按正犯之刑減輕之。
中華民國刑法第三百三十九條第一項
 (普通詐欺罪)
意圖為自己或第三人不法之所有，以詐術使人將本人或第三人之物交付者，處五年以
下有期徒刑、拘役或科或併科一千元以下罰金。


司法院資訊處製作；財團法人民間司法改革基金會備份。
